【裁判字號】    89,易,9
【裁判日期】    890210
【裁判案由】    家庭暴力防治法
【裁判全文】
臺 灣 澎 湖 地 方 法 院 刑 事 判 決                  八十九年度易字第九號
    公  訴  人  臺灣澎湖地方法院檢察署檢察官
    被      告  丙 ○ ○
右列被告因家庭暴力防治法案件，經檢察官提起公訴（八十八年度偵字第六八九號）
，本院判決如左：
    主    文
丙○○無罪。
    理    由
一、公訴意旨略以被告丙○○係甲○○前配偶，其曾經本院以八十八年度家護字第五
    號民事通常保護令裁定令其不得對甲○○實施身體上或精神上不法傷害，竟於八
    十八年十二月一日晚間，在澎湖縣馬公市石泉里一之一二八號住處，因細故以手
    毆打告訴人甲○○左顴部及持水果刀割傷害甲○○左手背，經甲○○提出告訴，
    因認被告涉有傷害、違反保護令罪嫌云云。
二、按犯罪事實應依證據認定之，無證據不得推定其犯罪事實。又不能證明被告犯罪
    者，應諭知無罪之判決，刑事訴訟法第一百五十四條、第三百零一條第一項前段
    分別定有明文。次按事實之認定，應憑證據，如未能發現相當證據，或證據不足
    以證明，自不能以推測或擬制之方法，為裁判基礎；又認定不利被告之事實，須
    依積極證據，苟積極證據不足為不利被告事實之認定時，即應為有利於被告之認
    定，更不必有何有利之證據。（最高法院四十年台上字第八六號、三十年上字第
    八一六號判例參照）
三、訊據被告丙○○於本院審理時，堅決否認有何傷害犯行，辯稱伊未出手打人，亦
    未拿刀傷人，伊只有阻止告訴人進屋內，伊並無任何傷害犯行，是告訴人誣賴伊
    等語。按本件公訴人認被告涉有傷害及違反保護令罪嫌，無非以前揭事實，業據
    告訴人指訴甚詳，並有驗傷診斷書為其論據。
四、告訴人於本院八十九年一月十八日訊間時自承：「被告先打伊左臉頰二次後，說
    房子不讓她住，伊硬要進去，被告就用水果刀割她左手腕，而左手背可能係二人
    拉扯間被割到的；復於同月二十八日審理時自承：「被告就是和她吵架很生氣，
    才拿刀割傷她的」。是依告訴人先後所言，則被告勢必氣憤異常，於出手打人後
    ，尚不足洩憤，方再持刀傷告訴人；而被告在盛怒下，持刀傷人，其出手必重，
    應屬常情。然查：
（一）證人乙○○（即派出所員警）於本院同月二十八日訊問時結證稱：「伊於八十
 八年十一月一日晚上受理報案」「當時是被告報的案」「過去處理時告訴人已
      不在家，只有被告在」「等我們在瞭解狀況時，告訴人才回來」「告訴人比較
      明顯的是手有受傷，其它地方他就沒注意到」。則依常情，被告果若打人，應
      不會自行報警，而讓其犯行為警所知，且依證人所言，告訴人當時臉上並無任
      何傷痕，則告訴人之指訴，自令人置疑。
（二）按告訴人為一女子，而被告為一男子，則二人力氣、身手、反應自是有別。是
      以在被告空手打人尚感不足洩憤，進而持『水果刀』傷人之情況下，被告出手
      之重且『水果刀』所及之處，其傷痕之大且深，應屬可期。而依告訴人所提之
      驗傷診斷書上記載：「左手背挫裂傷一處約五公分、左手背擦挫傷五處約三公
      分」，是以告訴人左手背之傷勢，顯與常理有違。
（三）證人陳彩鈞（即出據驗傷診斷書之醫師）於本院同月十八日訊問時結證稱：「
      左手背有五處時挫擦傷，其造成之原因是因為撞擊之後再有擦傷，例如用手指
      去抓手背，就會造成挫擦傷」。則依告訴人前所自陳之當時情景，告訴人之左
      手背之五處傷勢，應屬利器所為才是，而非如證人所稱『是因為撞擊之後再有
      擦傷』。是以告訴人所提之驗傷單，並非當可為被告犯罪之證據。
    是被告雖與告訴人間，有糾紛之事實，並不足以證明被告確有公訴意旨所認之罪
    嫌。則被告辯稱伊未有何傷害犯行等語，核與前揭證人於本院調查時結證情節相
    符，其所辯尚非虛妄，應堪採信。此外，又查無其他積極證據足認被告涉犯公訴
    意旨所認之罪嫌，不能證明被告犯罪，自難僅憑告訴人之片面指訴，遽為不利被
    告之認定，揆諸前開說明，應為被告無罪之諭知。
據上論斷，應依刑事訴訟法第三百零一條第一項判決如主文。
中    華    民    國      八十九      年      二      月      十        日
                              臺 灣 澎 湖 地 方 法 院 刑 事 庭
                                    法    官  陳     梅     欽
右正本證明與原本無異。
如不服本判決，應於判決送達後十日內，向本院提出上訴狀（須附繕本）。
中    華    民    國      八十九      年      二      月      十 一     日
                                    書 記 官  鄭     智     文


司法院資訊處製作；財團法人民間司法改革基金會備份。
